【裁判字號】    95,訴緝,41
【裁判日期】    951016
【裁判案由】    違反毒品危害防制條例
【裁判全文】
臺灣屏東地方法院刑事判決              95年度訴緝字第41號
公  訴  人  臺灣屏東地方法院檢察署檢察官
被      告  甲○○
上列被告因違反毒品危害防制條例案件，經檢察官提起公訴（94
年度毒偵緝字第87號、94年度毒偵字第403 號），暨移送併辦（
94年度毒偵字第2966號），嗣被告於本院準備程序進行中先就被
訴事實為有罪之陳述，本院告知被告簡式審判程序之旨，並聽取
當事人之意見後，裁定改由受命法官獨任依簡式審判程序審理，
本院判決如下：
    主  文
甲○○連續施用第一級毒品，累犯，處有期徒刑拾月。
    事  實
一、甲○○前因施用毒品案件，經強制戒治後，於民國90年11月
    30 日 執行完畢釋放。又於91年間因偽造文書與違反電信法
    案件，分別判處有期徒刑6 月與3 月確定，二者定應執行刑
    為8月 ，於93年11月26日縮刑期滿，隔日出監。詎仍未戒除
    吸食毒品之惡習，復基於施用第一級毒品海洛因之概括犯意
    ，自94年9 月27日17時40分往前回溯72小時內之某時起至同
    年11 月4日19時45分往前回溯72小時內之某時止，以1 週左
    右1 次之頻率，在屏東縣佳冬鄉石光村等處，以注射針筒摻
    水注射於手臂上之方式，連續施用第一級毒品海洛因多次。
    嗣為警分別：
（一）於94年9 月27日17時許，因經臺灣屏東地方法院檢察署檢
      察官以屏檢瑞偵和緝字第00752 號通緝在案，為警在屏東
      縣枋山鄉○○路口查獲，經其同意採尿送驗而得知上情。
（二）於94年11月4 日13時40分許，因行跡可疑，在屏東縣佳冬
      鄉石光村附近，經警盤查，經其同意採尿送驗而得知上情
      。
二、案經屏東縣警察局枋寮分局報請臺灣屏東地方法院檢察署檢
    察官偵查起訴。
    理  由
一、訊據被告甲○○對於上揭犯罪事實均坦承不諱，復查：
（一）經警分別於查獲被告當日17時40分、19時45分所採之尿液
      送驗結果，係呈嗎啡陽性反應，此有毒品案件嫌疑人尿液
      採證編號姓名對照表2 紙、台灣檢驗科技股份有限公司94
      年10月28日編號KH2005A0000000號與94年11月17日編號KH
      2005B0000000號濫用藥物尿液檢驗報告各1 份在卷可稽。
（二）再查甲○○前因施用毒品案件，經強制戒治後，於90年11
      月30日執行完畢釋放之事實，有臺灣高等法院被告全國前
      案紀錄表1 份在卷可按。是被告於強制戒治執行完畢釋放
      後5 年內再犯施用毒品之罪甚明。
（三）綜上所述，被告前曾犯施用毒品，且於強制戒治執行完畢
      釋放後，5 年內再犯本件施用毒品，事證應屬明確，其犯
      行應堪認定。
二、新舊法比較：
（一）查被告行為後，刑法第2 條第1 項業於94年2 月2 日以華
      總一義字第09400014901 號令修正公布，並自95年7 月1
      日起施行；修正後刑法第2 條第1 項規定，已將新舊法律
      適用之「從新從輕」原則，改採「從舊從輕」原則。惟按
      刑法第2 條第1 項所稱之法律，係指刑罰所依存的整體法
      律狀態，故所謂「法律有變更」者，除形式上有變更之外
      ，應進一步指足以影響行為的可罰性與法律效果的法令因
      修正或廢止而有所變更之實質上變更者而言。所以刑法法
      律變更概念，應界定此，而為新舊法之比較，合先敘明。
（二）連續犯部分：
      修正後刑法第56條已刪除連續犯之規定，而本案被告先後
      多次施用毒品犯行，均時間緊接，所犯構成要件相同，均
      顯係基於概括之犯意為之，依修正前刑法第56條均屬連續
      犯，以一罪論，但得加重其刑至二分之一；惟如依新法規
      定，因連續犯業已刪除，即應按數罪之規定併罰，數罪併
      罰之結果，顯較諸以一罪論而加重其刑至二分之一之結果
      不利於被告；比較新舊法結果，以修正前刑法較有利於行
      為人。
（三）累犯部分：
      刑法修正後第47條第1 項規定「受徒刑之執行完畢，或一
      部之執行而赦免後，五年以內故意再犯有期徒刑以上之罪
      者，為累犯，加重本刑至二分之一。」，與修正前刑法第
      47條規定不同。修正後刑法關於累犯之規定，其5 年以內
      再犯之罪以故意犯為限，始應論以累犯。本案被告前於91
      年間因偽造文書與違反電信法案件，分別判處有期徒刑6
      月與3 月確定，二者定應執行刑為8 月，於93年11月26日
      縮刑期滿，隔日出監一節，有臺灣高等法院被告全國前案
      紀錄表1 份在卷可憑，於5 年內故意再犯有期徒刑以上之
      本件，不論依新舊法規定，均應論以累犯，比較新舊法結
      果，並無有利或不利之情形，故依刑法第2 條第1 項前段
      規定，本案關於被告是否構成累犯之適用，自應適用行為
      時之法律即修正前刑法第47條規定為累犯。
（四）參酌最高法院95年5 月23日刑事庭第8 次會議決議，比較
      新舊法時應就罪刑有關之共犯、未遂犯、想像競合犯、牽
      連犯、連續犯、結合犯，以及累犯加重、自首減輕暨其他
      法定加減原因（如身分加減）與加減比例等一切情形，本
      於統一性及整體性原則，綜其全部罪刑之結果而為比較。
      本件綜合比較結果，因被告依修正前刑法為連續犯，其餘
      同上所述亦均依修正前刑法對被告較為有利，是應一體適
      用修正前刑法即行為時刑法。
三、查海洛因屬毒品危害防制條例第2 條第2 項第1 款所規定之
    第一級毒品，核被告所為，係犯毒品危害防制條例第10條第
    1 項施用第一級毒品罪。被告持有毒品，復進而施用，其持
    有毒品之低度行為，為施用毒品之高度行為所吸收，均不另
    論罪。被告先後施用第一級毒品海洛因之犯行，時間緊接，
    所犯構成要件相同，顯係基於概括犯意為之，為連續犯，依
    修正前刑法第56條規定，以一罪論，並加重其刑。被告如前
    所述前科一節，有臺灣高等法院被告全國前案紀錄表1 份在
    卷可憑，於5 年內再犯有期徒刑以上之本件，應依修正前刑
    法第47條，論以累犯並加重其刑，且遞加重之。爰審酌被告
    施用毒品，足以戕害其身心，滋生其他犯罪，惡化治安，嚴
    重損及公益，且被告前甫經強制戒治，竟再為本件施用毒品
    犯行，顯見其不思悔改，自制力亦顯不佳；惟另考量被告於
    犯後即能坦承犯行，而其施用毒品行為於本質上係屬自我戕
    害行為，反社會性之程度應屬較低等一切情狀，酌情量處如
    主文所示之刑，以資懲儆。
四、至公訴人移送併辦（95年度毒偵字第1586號）意旨略以：被
    告基於施用第一級毒品海洛因之犯意，於95年9 月12日12時
    許，在屏東縣潮州鎮某加油站廁所內，施用第一級毒品海洛
    因一次，嗣於95年9 月14日中午12時許，為警徵得其同意採
    尿送驗查獲，因認被告涉有施用第一級毒品海洛因之犯行，
    聲請本院併案審理云云。惟查被告前揭95年9 月12日施用海
    洛因之犯行，與本院前開論罪之被告最後於94年11月4 日19
    時45分往前回溯72小時內之某時許，施用第一級毒品之犯行
    ，兩者之犯罪時間相隔將近10月有餘，顯非基於概括犯意反
    覆為之，非屬裁判上一罪關係，本院無從併辦，應退回檢察
    官另為妥適處理，附此敘明。
據上論斷，應依刑事訴訟法第273 條之1 第1 項、第299 條第1
項前段，毒品危害防制條例第10條第1 項，刑法第11條前段、第
2 條第1 項前段、第56條（修正前）、第47條（修正前），判決
如主文。
本件經檢察官潘國威到庭執行職務。
中    華    民    國    95    年    10    月    16    日
                  刑事第一庭    法  官  羅培毓
以上正本證明與原本無異。
如不服本判決應於收受本判決送達後十日內向本院提出上訴書狀
，其未敘述上訴理由者，並得於提起上訴後十日內向本院補提理
由書狀（均須按他造當事人之人數附繕本）「切勿逕送上級法院
」
中    華    民    國    95    年    10    月    16    日
                                書記官  張儷薾
附錄本判決論罪科刑法條：
毒品危害防制條例第10條
施用第一級毒品者，處六月以上五年以下有期徒刑。


司法院資訊處製作；財團法人民間司法改革基金會備份。
